臺灣臺北地方法院簡易民事判決
                                   109年度北簡字第6409號
原      告  藍于珊  
訴訟代理人  陳宏銘律師 
被      告  首席時尚醫美診所即傅雪英

訴訟代理人  潘兆偉律師
上列當事人間請求侵權行為損害賠償事件，於中華民國110年10
月27日言詞辯論終結，本院判決如下： 
    主  文
被告應給付原告新臺幣壹拾貳萬元，及自民國一百零九年十一月
十二日起至清償日止，按年息百分之五計算之利息。
原告其餘之訴駁回。
訴訟費用由被告負擔十分之四，餘由原告負擔。
本判決原告勝訴部分得假執行。但被告如以新臺幣壹拾貳萬元為
原告預供擔保，得免為假執行。
    事實及理由
壹、程序事項
    按訴狀送達後，原告不得將原訴變更或追加他訴，但被告同
    意者、請求之基礎事實同一者，不在此限；被告於訴之變更
    或追加無異議，而為本案之言詞辯論者，視為同意變更或追
    加，民事訴訟法第255條第1項第1、2款、第2項定有明文。
    查原告起訴時，係請求被告「首席時尚醫美診所即蔡豐州」
    應給付原告新臺幣（下同）30萬元，及自起訴狀繕本送達翌
    日起至清償日止，按年息5％計算之利息。嗣於本院審理中，
    變更被告為「首席時尚醫美診所即傅雪英」，並變更聲明為
    ：被告首席時尚醫美診所即傅雪英應給付原告30萬元，及自
    109年11月12日起至清償日止，按年息5％計算之利息（見本
    院卷第139頁），被告並無異議，而為本案之言詞辯論，合
    於前揭規定，應予准許。
貳、實體方面 
一、原告主張：原告於105年間至被告診所接受整形手術（下稱
    系爭手術），嗣原告於108年6月10日經同事鍾佩伶轉告，始
    得知被告診所未經原告同意，即擅自使用原告整形前後之照
    片（下稱系爭照片）供他人瀏覽，並放置在被告診所自行架
    設之網站供營業廣告之用，侵害原告肖像權。原告任職之醫
    院同仁將此消息傳開後，即有同仁以「以前長得也不怎麼樣
    」、「整得很假」、「差好多」等惡意攻訐原告人身名譽之
    情形，導致原告長期罹患嚴重失眠及重度焦慮之憂鬱症，造
    成原告身心俱疲與名譽嚴重受損。爰依民法第18條、第184
    條第1項前段及第195條第1項前段規定，請求賠償精神慰撫
    金30萬元。並聲明：被告應給付原告30萬元，及自109年11
    月12日起至清償日止，按年息5％計算之利息。
二、被告則以：原告於105年6月4日施行系爭手術時，訴外人蔡
    豐州醫師有向原告詢問關於手術進行照片是否願意放在網站
    ，原告口頭同意，所以手術費用較低，後續簽署肖像權同意
    書部分交由行政人員處理，故被告診所員工才會使用系爭照
    片，且原告要求被告停止使用後，被告立即停止使用等語，
    資為抗辯。並聲明：原告之訴駁回；如受不利判決，願供擔
    保請准宣告免為假執行。
三、本院得心證之理由
（一）按因故意或過失，不法侵害他人之權利者，負損害賠償責
      任；不法侵害他人之身體、健康、名譽、自由、信用、隱
      私、貞操，或不法侵害其他人格法益而情節重大者，被害
      人雖非財產上之損害，亦得請求賠償相當之金額，民法第
      184條第1項前段、第195條第1項前段定有明文。又同法第
      18條規定「人格權受侵害時，得請求法院除去其侵害；有
      受侵害之虞時，得請求防止之。前項情形，以法律有特別
      規定者為限，得請求損害賠償或慰撫金」。而肖像為個人
      形象及個性之表現，屬重要人格權之一，是以民法第195
      條第1項前段所謂「其他人格法益」自應包括肖像權在內
      ；且肖像權係個人對於其肖像是否公開之自主權利，從而
      ，未經他人同意，擅自使用他人照片之行為，自構成對肖
      像權之侵害。次按侵害肖像權之侵權行為，須以行為人有
      違法性、歸責性，並不法行為與損害賠償間有相當因果關
      係，始能成立。其違法性之判斷，應依法益權衡原則及比
      例原則，就其刊登之目的、方式、態樣與公共利益加以衡
      量，並審酌其有無超過目的而濫用個人肖像權之情事，視
      其客觀上已否違反現行法秩序所規範之價值標準而定（最
      高法院105年度台上字第1895號判決意旨參照）。
（二）查原告主張其於105年間至被告診所進行系爭手術，被告
      未經原告同意即將系爭照片放置於被告診所網站，致原告
      身心受創嚴重之事實，業據其提出被告診所網站擷圖、馬
      偕紀念醫院診斷證明書暨心理衡鑑報告等件為證（本院卷
      第15至23頁、第65至71頁），並舉證人鍾佩伶到庭作證（
      見本院卷第185至189頁）。而被告診所並不否認被告診所
      人員有將原告系爭手術前後照片放在診所網頁之事實，僅
      抗辯此係經原告同意等語，並舉證人蔡豐州到庭作證。惟
      依證人蔡豐州到庭證述內容可知（見本院卷第253至257頁
      ），證人係為原告進行系爭手術之醫師，證人就原告是否
      同意使用系爭照片一事，固證述「印象是願意」，惟亦證
      述：因濫訴濫罰案例多，故建立標準作業程序，在當事人
      同意時，會給當事人簽具肖像權同意書，此係交由行政人
      員「琦琦」去處理，本件是否有簽署肖像權同意書伊並不
      清楚等語。是據此等證詞，自難認原告已明確表示同意被
      告診所使用系爭照片，且被告診所亦未能提出原告所簽具
      之肖像權同意書，自無從為其有利之認定。被告診所未徵
      得原告同意即將系爭照片上傳至被告診所網站供不特定多
      數人見聞瀏覽，自屬侵害原告肖像權。而網路散播之力量
      無遠弗屆，被告診所公開張貼系爭照片於公開網頁，此與
      追求公共利益之目的完全無涉，卻使不願提供自己肖像於
      網路上供公眾瀏覽之原告肖像遭公開，是原告主張被告診
      所侵害其肖像權達情節重大程度，自屬有據。　　
（三）再按慰藉金之多寡，應斟酌雙方之身分、地位、資力與加
      害之程度及其他各種情形核定相當之數額。其金額是否相
      當，自應依實際加害情形與被害人所受之痛苦及雙方之身
      分、地位、經濟狀況等關係決定之（最高法院85年度台上
      字第460號裁判意旨參照）。本院審酌原告為84年次，現
      任職醫院護理師，被告為整形診所，而原告之肖像在網路
      上供公眾見聞瀏覽達相當時日，原告並因同事間不友善言
      論評價，而患有重度憂鬱、焦慮，而被告診所在原告提出
      爭執後旋刪除系爭照片，並斟酌兩造之身分、地位、經濟
      狀況等一切情狀，認原告請求被告賠償精神慰撫金應以12
      萬元為適當，逾此部分之請求，即不能准許。
四、從而，原告依侵權行為損害賠償之法律關係，請求被告給付
    12萬元，及自109年11月12日起至清償日止，按年息5％計算
    之利息，為有理由，應予准許。逾此部分之請求，為無理由
    ，應予駁回。
五、至原告固聲請傳喚證人「琦琦」到庭以證明原告並無同意被
    告診所使用系爭照片一事，惟此項事實業經本院認定如上，
    自無調查之必要。本件事證已臻明確，兩造其餘攻擊防禦方
    法，於本判決結果不生影響，爰不一一論述，併此敘明。
六、本件原告勝訴部分，係就民事訴訟法第427條第1項訴訟適用
    簡易程序所為被告敗訴之判決，依同法第389條第1項第3款
    規定，應依職權宣告假執行。並依同法第392條第2項規定，
    宣告被告如預供擔保，得免為假執行。
七、訴訟費用負擔之依據：民事訴訟法第79條。
中　　華　　民　　國　　110 　年　　11　　月　　19　　日
                              臺北簡易庭
                                  法  官　郭麗萍
以上正本證明與原本無異。
如不服本判決，應於判決送達後20日內向本庭（臺北市○○區○
○○路0 段000 巷0 號）提出上訴狀。（須按他造當事人之人數
附繕本）。如委任律師提起上訴者，應一併繳納上訴審裁判費。
中　　華　　民　　國　　110 　年　　11　　月　　19　　日
                                  書記官　陳怡如